臺灣高等法院臺中分院刑事判決
110年度交上訴字第550號
上  訴  人  
即  被  告  陳培林
選任辯護人  黃珮茹律師
            吳芳儀律師 
訴訟參與人
即  告訴人  黃瓊蕙
上列上訴人即被告因過失致死案件，不服臺灣臺中地方法院109
年度交訴字第319號中華民國109年12月31日第一審判決（起訴案
號：臺灣臺中地方檢察署109年度偵字第26509號），提起上訴，
本院判決如下：
    主  文
原判決撤銷。
陳培林因過失致人於死，處有期徒刑壹年。 
    事  實
一、陳培林於民國109年7月12日上午7時30分許，駕駛車牌號碼0
    0-0000號自用小客車（下稱甲汽車）沿臺中市龍井區茄投路
    160巷由南往北方向行駛，行經臺中市龍井區臨港東路1段20
    1巷與茄投路、舊車路之交岔路口時，本應注意汽車行至無
    號誌交岔路口，支線道車應暫停讓幹線道車先行，而依當時
    天候晴、日間自然光線、柏油路面，路面乾燥、無缺陷、無
    障礙物、視距良好，並無不能注意之情事，竟疏未注意及此
    ，貿然逕行通過該交岔路口；斯時，適有黃配田騎乘車牌號
    碼000-000號普通重型機車（下稱乙機車）沿臺中市龍井區
    舊車路由東南往西北方向，行駛至該無號誌交岔路口，亦未
    減速慢行作隨時停車之準備，即逕行通過該交岔路口，因而
    黃配田所騎乘乙機車之前車頭與陳培林所駕駛甲汽車之右側
    車身相互碰撞，致黃配田人車倒地，受有頭部外傷併顱腦損
    傷出血、胸廓骨折併血胸等傷害，經緊急送醫救治後，於10
    9年7月12日上午11時39分許，因創傷性休克併中樞衰竭不治
    死亡。陳培林在未被有偵查權限之檢警發覺其犯罪之前，主
    動向到場處理之警員坦承其為車禍肇事者，並願接受裁判，
    方查悉上情。
二、案經黃配田之女黃瓊蕙告訴暨臺灣臺中地方檢察署檢察官相
    驗後自動檢舉簽分偵查起訴。 
    理  由
壹、程序部分
一、按因故意、過失犯罪行為而致人於死或致重傷之罪之被害人
    得於檢察官提起公訴後第二審言詞辯論終結前，向該管法院
    聲請參與本案訴訟；前項各款犯罪之被害人無行為能力、限
    制行為能力、死亡或因其他不得已之事由而不能聲請者，得
    由其法定代理人、配偶、直系血親、三親等內之旁系血親、
    二親等內之姻親或家長、家屬為之。法院於徵詢檢察官、被
    告、辯護人及輔佐人之意見，並斟酌案件情節、聲請人與被
    告之關係、訴訟進行之程度及聲請人之利益，認為適當者，
    應為准許訴訟參與之裁定，刑事訴訟法第455條之38第1項第
    1款、第2項、第455條之40第2項分別定有明文。查本案被害
    人黃配田（下稱被害人）之女即告訴人黃瓊蕙聲請參與本案
    訴訟，經本院徵詢檢察官、上訴人即被告陳培林（下稱被告
    ）及其辯護人之意見（見本院卷第54頁），並斟酌案件情節
    、聲請人與被害人之關係、訴訟進行之程度及聲請人之利益
    等情事後，認為准許告訴人黃瓊蕙訴訟參與有助於達成被害
    人訴訟參與制度之目的，且無不適當之情形，爰於110年4月
    15日以110年度聲字第937號裁定准許告訴人黃瓊蕙訴訟參與
    之聲請，合先敘明。
二、證據能力之說明：
㈠、按刑事訴訟法第100條規定，雖將被告對於犯罪之自白及其他
    不利之陳述區分為二，然自白在本質上亦屬於自己不利陳述
    之一種，同法第156條第1項，固僅就自白之證據能力為規定
    ，但對於其他不利之陳述證據能力之有無，仍有其適用，此
    有最高法院101年度台上字第473號判決意旨足資參照。查被
    告就其本案被訴犯罪事實之自白或不利於己之陳述，並未主
    張係遭施以任何不正方法，且無事證足認上開自白或不利之
    陳述係遭施以任何不正方法所取得，揆之首揭意旨，倘經與
    本案其他事證互佐而得認與事實相符，均得為證據。
㈡、本案以下所引用具傳聞證據性質之供述證據，檢察官、被告
    及其辯護人於原審及本院審理時均未爭執其證據能力，且本
    院審酌前開證據作成時之情況及證據取得過程等節，並無非
    出於任意性、不正取供或其他違法不當情事，且客觀上亦無
    顯不可信之情況，復經本院於審判期日就上開證據依法進行
    調查、辯論，是依刑事訴訟法第159條之5規定，均有證據能
    力。
㈢、本院以下所引用之非供述證據，均與本件事實具有自然關聯
    性，且核屬書證、物證性質，又查無事證足認有違背法定程
    式或經偽造、變造所取得等證據排除之情事，復經本院依刑
    事訴訟法第164條、第165條踐行物證、書證之調查程序，亦
    堪認均有證據能力。
貳、實體方面：
一、認定犯罪事實所憑之證據及理由： 
㈠、被告於前揭時、地，駕駛甲汽車與被害人所騎乘乙機車相撞
    ，發生車禍事故，並致被害人死亡之事實，業據被告於警詢
    、偵查中、原審及本院審理時均坦承不諱（見109年度相字
    第1306號卷《下稱相卷》第9至11頁、第77至78頁；原審卷第4
    4頁、第55頁；本院卷第152頁），核與告訴人即被害人之女
    黃瓊蕙於警詢及偵查中（見相卷第13至16頁、第69至71頁）
    、證人簡○○於偵查中證述之情節大致相符（見偵卷第11至12
    頁），並有臺中市政府警察局烏日分局處理相驗案件初步調
    查報告暨報驗書（見相卷第7頁）、道路交通事故現場圖（
    見相卷第17頁）、現場照片（見相卷第19至35頁）、被告與
    被害人之道路交通事故酒精測定紀錄表（見相卷第37頁、第
    38頁）、道路交通事故調查報告表㈠、㈡（見相卷第39至40頁
    ）、臺中市政府警察局交通事故補充資料表（見相卷第41頁
    ）、被害人之汽車駕駛執照、行照（見相卷第46頁）、被告
    之證號查詢汽車駕駛人資料（見相卷第57頁）、車牌號碼00
    -0000號之車號查詢汽車車籍資料（見相卷第58頁）、被害
    人之證號查詢汽車駕駛人資料（見相卷第59頁）、車牌號碼
    000-000號之車號查詢機車車籍資料（見相卷第60頁）、路
    口監視器畫面翻拍照片（見相卷第93至94頁）等附卷可稽。
㈡、又被害人因本件車禍事故受有頭部外傷併顱腦損傷出血、胸
    廓骨折併血胸等傷害，嗣經緊急送醫救治後，於案發當日晚
    間8時49分許，終因創傷性休克併中樞衰竭而不治死亡乙節
    ，業經臺灣臺中地方檢察署檢察官督同法醫師相驗屬實，此
    有光田綜合醫院行政相驗及法醫參考病歷摘要（見相卷第61
    至62頁）、臺灣臺中地方檢察署相驗屍體證明書（見相卷第
    73頁）、相驗照片（見相卷第81至91頁）、相驗報告書暨所
    附①基本資料②一般勘驗③局部勘驗④論斷（見相卷第97至103
    頁）等在卷可佐。
㈢、按汽車行駛至無號誌或號誌故障而無交通指揮人員指揮之交
    岔路口，支線道車應暫停讓幹線道車先行，道路交通安全規
    則第102條第1項第2款定有明文。查被告駕駛甲汽車行經上
    開無號誌之交岔路口，自應注意遵循上開道路交通安全規定
    ，且依當時天候晴、日間有照明、柏油市區道路、路面乾燥
    無缺陷、無障礙物，視距良好等情況，有前揭之道路交通事
    故調查報告表㈠在卷足憑（見相卷第39頁），並無不能注意
    之情事，然被告竟疏未注意及此，行經上開交岔路口時，其
    所駕甲汽車在支線道未暫停讓幹線道之乙機車優先通行，此
    為被告所自認在卷（見相卷第10頁），適有被害人所騎乘乙
    機車通過該交岔路口時，亦未減速慢行（即未減速慢行至可
    作隨時煞停車準備之速度）作隨時停車之準備，被害人所騎
    乙機車之車頭（正前車頭受損）與被告所駕甲汽車右側車身
    （右前車門凹陷變形、右後視鏡斷裂、右前葉子板凹損）相
    互碰撞，被害人遂人車倒地而受有前揭傷害，惟經送醫救治
    後，仍不治死亡，足認被告前揭駕車行為，應有過失。又本
    院將本件交通事故囑託臺中市車輛行車事故鑑定委員會鑑定
    ，鑑定意見略以：「㈠、陳培林駕駛自用小客車，行至無號
    誌交岔路口，支線道車未暫停讓幹線道車先行，為肇事主因
    。㈡、黃配田駕駛普通重型機車，行經無號誌交岔路口，未
    減速慢行作隨時停車之準備，為肇事次因」等語，有該委員
    會110年7月30日中市車鑑字第1100004154號函檢附「中市車
    鑑0000000案」鑑定意見書在卷可佐（見本院卷第81至84頁
    ），復囑託臺中市交通事件裁決處覆議鑑定，其意見亦同前
    開鑑定意見，有該裁決處110年10月20日中市交裁管字第110
    0074171號函檢附臺中市車輛行車事故鑑定覆議委員會「覆
    議字第0000000案」覆議意見書在卷可按（見本院卷第125至
    128頁），均與本院上開認定大致相同；是被告就本件交通
    事故之發生，確有過失，殆無疑義。次查，被害人未依道路
    交通安全規則第93條第1項第2款規定，而有行經無號誌交岔
    路口，未減速慢行作隨時停車之準備，致發現被告所駕車輛
    時已閃避不及，其亦與有過失甚明，然被害人雖與有過失，
    仍不能因而解免被告之罪責。從而，被告因其違規駕車行為
    ，對於被害人製造法所不容許之風險，並且該風險在具體事
    件歷程中實現，而導致被害人死亡之構成要件結果發生，該
    死亡結果顯可歸責於被告，是被告過失駕駛行為與被害人死
    亡結果間，具有相當因果關係。
㈣、綜上所述，被告之任意性自白，核與事實相符，應堪採信。
    本件事證明確，被告過失致死之犯行，洵堪認定，應依法論
    科。
二、論罪科刑：
㈠、核被告所為，係犯刑法第276條之過失致人於死罪。
㈡、被告於肇事後，留在事故現場，在有權偵查犯罪之警察機關
    僅知悉犯罪事實，但不知犯罪人為何人前，主動向前往事故
    現場處理之警員坦承肇事，並接受裁判等情，有臺中市政府
    警察局道路交通事故肇事人自首情形紀錄表1份附卷可佐（
    見相卷第43頁），符合自首要件，爰依刑法第62條前段規定
    ，減輕其刑。　　
三、本院之判斷：
㈠、原審據以對被告論罪科刑，固非無見。惟本案車禍事故之肇
    事主因係因被告疏未注意駕駛自用小客車，行至無號誌交岔
    路口，支線道車未暫停讓幹線道車先行，竟貿然逕行通過該
    交岔路口，而有違反道路交通安全規則第102條第1項第2款
    之規定，原判決除為上開認定外，於事實欄中尚認定被告有
    違反道路交通安全規則第93條第1項第2款「應減速慢行，作
    隨時停車之準備」之規定，然於理由欄㈢卻又論述被告係違
    反道路交通安全規則第94條第3項「駕駛人應注意車前狀況
    ，並隨時採取必要之安全措施」之規定，其事實與理由顯有
    矛盾而有不當；被告上訴雖未指摘及此，然原判決既有上開
    可議之處，自應由本院將原判決撤銷改判。
㈡、爰以行為人之責任為基礎，審酌本案車禍事故主要肇因於被
    告疏未注意駕駛自用小客車，行至無號誌交岔路口，支線道
    車未暫停讓幹線道車先行之規定，貿然逕行通過該交岔路口
    ，適被害人騎乘機車行經該交岔路口亦未減速慢行作隨時停
    車之準備，因而發生碰撞，被告未盡其注意義務，明顯輕忽
    其他用路人之生命身體安全，造成被害人生命喪失之無可彌
    補損害，被告為本件車禍事故之肇事主因，被害人則為肇事
    次因，暨被告犯後坦認犯行，然因與告訴人就和解條件未能
    達成共識（按告訴人求償新臺幣《下同》1,000萬元，被告願
    賠償300萬元不含強制險，有本院110年度刑上移調字第97號
    調解事件報告書影本乙紙在卷可考，見本院卷第67頁；又被
    告於本院言詞辯論終結前復表示願賠償350萬元不含強制險
    ，惟告訴人已無意願再與被告調解，見本院卷第155頁），
    迄今尚未能與告訴人達成和解，兼衡其自陳高職畢業之教育
    智識程度，目前從事中龍公司的人力派遣工作，日薪1,500
    元，家中有3個小孩、太太及年邁無自理能力之母親待其扶
    養，經濟狀況普通之家庭生活經濟狀況（見原審卷第55頁、
    本院卷第153頁），暨告訴人請求參酌原審判決之結果（見
    本院卷第155頁）等一切情狀，量處如主文所示之刑。至被
    告雖請求為緩刑之諭知，惟按緩刑之宣告除應具備刑法第74
    條第1項所定之形式要件外，並須有可認為以暫不執行刑罰
    為適當之情形，始得為之。是否適當宣告緩刑，本屬法院之
    職權，得依審理之結果斟酌決定，非謂符合緩刑之形式要件
    者，即不審查其實質要件，均應予以宣告緩刑。而法院對犯
    罪行為人宣告緩刑時，應考量犯罪行為人與被害人關係修復
    情形、該犯罪行為對於法益之侵害程度，倘無暫不執行刑罰
    為適當之情形，即不宜宣告緩刑，否則不僅對被告不足生警
    惕之效，更無法反映被告犯行侵害法益之嚴重性，亦難以達
    到刑法應報、預防、教化之目的。查被告雖坦承過失肇事，
    但其迄今尚未與告訴人暨被害人家屬達成和解，堪認被告尚
    未能獲得其等之諒解。本院斟酌上情，認為被告並無以暫不
    執行為適當之情事，不宜為緩刑之宣告，被告上訴意旨請求
    宣告緩刑，自難准許，附此敘明。
據上論結，應依刑事訴訟法第369條第1項前段、第364條、第299
條第1項前段，判決如主文。
本案經檢察官屠元駿、洪淑姿提起公訴，檢察官施清火到庭執行
職務。
中　　華　　民　　國　　110 　年　　11　　月　　25　　日
            刑事第二庭   審判長法　官　何  志  通
                               法　官  石  馨  文
                               法　官  許  月  馨 
以上正本證明與原本無異。
如不服本判決應於收受送達後20日內向本院提出上訴書狀，其未
敘述上訴理由者，並得於提起上訴後20日內向本院補提理由書狀
（均須按他造當事人之人數附繕本）「切勿逕送上級法院」。因
疫情而遲誤不變期間，得向法院聲請回復原狀。 
                               書記官  李  妍  嬅 

中　　華　　民　　國　　110 　年　　11　　月　　25　　日